臺灣彰化地方法院刑事判決　　　　　　 100年度交易字第18號
公　訴　人　臺灣彰化地方法院檢察署檢察官
被　　　告　陳為勝
上列被告因過失傷害案件，經檢察官提起公訴（99年度偵字第83
77號），本院判決如下：
    主    文
陳為勝過失傷害人，處拘役伍拾伍日，如易科罰金，以新台幣壹
仟元折算壹日。
    事    實
一、陳為勝於民國（下同）99年3 月5 日上午，駕駛車牌號碼SP
    －2970號自用小客車，沿彰化縣永靖鄉○○村○○路○ 段由
    南往北方向行駛，於當日上午7 時10分許，行經該路與劉厝
    巷之交岔路口時，本應注意車輛行駛時，駕駛人行經設有閃
    光黃燈號誌之交岔路口，應減速慢行，注意安全，小心通過
    ，並應注意車前狀況，隨時採取必要之安全措施。而依當時
    情形天氣晴、路面狀況乾燥、無缺陷及障礙、視距良好，並
    無不能注意之情事，竟未注意車前狀況，且未減速慢行，貿
    然駛入該交岔路口，適有潘怡婷與廖采如2人各騎乘腳踏車
    ，沿劉厝巷由東往西方向行駛，亦駛至該交岔路口時，本應
    注意行經設有閃光紅燈號誌之交岔路口，應停車再開，車輛
    應先停止於交岔路口前讓幹道車優先通行，並應注意車前狀
    況，隨時採取必要之安全措施，而依當時情形天氣晴、路面
    狀況乾燥、無缺陷及障礙、視距良好，並無不能注意之情事
    ，潘怡婷竟未停讓幹道車優先通行，而駛入該交岔路口，故
    陳為勝駕駛前開自用小客車撞擊潘怡婷所騎乘腳踏車左後方
    ，潘怡婷之腳踏車再衝撞路旁廖采如所騎乘腳踏車，使潘怡
    婷受有頭部外傷合併蜘蛛膜下腔及硬腦膜下出血，而廖采如
    則受有左膝挫傷及擦傷等傷害。陳為勝在有偵查權限之人知
    悉肇事人之前，主動向到場處理事故之員警陳明自己係肇事
    者及陳述肇事經過，自首接受裁判。
二、案經潘怡婷、廖采如訴請彰化縣警察局員林分局報告臺灣彰
    化地方法院檢察署檢察官偵查後起訴。
    理    由
一、現行刑事訴訟法為保障被告之反對詰問權，排除具有虛偽危
    險性之傳聞證據，以求實體真實之發見，於該法第159 條第
    1 項明定被告以外之人於審判外之言詞或書面陳述，除法律
    有規定者外，不得作為證據。本件檢察官及被告於本院準備
    程序及審理程序中，並未就本案卷內證據資料之證據能力提
    出爭執，且迄於言詞辯論終結前，均未主張有刑事訴訟法第
    159 條第1 項不得為證據之情形，應認均已同意本案卷內之
    證據資料均得作為本案證據，且經本院審酌後，認無不適當
    之情形，是本案卷內之證據均有證據能力，合先敘明。
二、上揭事實，業據被告陳為勝於警詢、偵查及本院審理中均自
    白不諱，核與證人即告訴人潘怡婷及廖采如2 人於警詢及偵
    查中指述綦詳，又觀諸卷內彰化縣警察局道路交通事故現場
    圖所示，被告遺留在現場之煞車痕跡約21.8公尺，肇事地段
    是乾燥柏油路面，依交通部道路交通安全督導會訂交導登（
    62）字第232 號所示之一般公路汽車煞車距離、行車速度對
    照表所示及交通部66年10月27日交路（66）字第10275 號函
    公告之「汽車行駛距離及反應距離一表」，可知被告當時之
    車速約介於每小時60至65公里之間，而該路段速限為每小時
    70公里，足證被告當時雖未超速駕駛，然其行駛閃光黃燈之
    交岔路口，卻未減速慢行，並有道路交通事故調查報告表(一)
    (二)、道路交通事故談話紀錄表及現場照片等附卷可稽。又按
    特種閃光號誌各燈號顯示之意義如下：一、閃光黃燈表示「
    警告」，車輛應減速接近，注意安全，小心通過。二、閃光
    紅燈表示「停車再開」，車輛應減速接近，先停止於交岔路
    口前，讓幹道車優先通行後認為安全時，方得續行；汽車行
    駛至交岔路口，其行進、轉彎，應依下列規定：一、應遵守
    燈光號誌之指揮；二、汽車行駛時，駕駛人應注意車前狀況
    及兩車併行之間隔，並隨時採取必要之安全措施，為道路交
    通標誌標線號誌設置規則第211 條、道路交通安全規則第10
    2 條第1 項第1 款、第94條第3 項訂有明文。被告於本案車
    禍事故當時，係沿永靖鄉○○路由南往北方向行駛，而其方
    向之中山路與劉厝巷之交岔路口，設置有閃光黃燈號誌等情
    ，而被告於警詢、偵查及本院審理中均自承其於肇事地點前
    約5 、60公尺已看見告訴人等，其發現告訴人等未注意左右
    來車，其為避閃才駛入內側，惟仍發生碰撞等情，足認被告
    行經上開交岔路口時，未採取必要之安全措施及未減速慢行
    ，故本件被告過失責任甚明。惟本件告訴人潘怡婷騎乘腳踏
    車至上開交岔路口，其行進方向之是設置閃光紅燈，表示「
    停車再開」，車輛應減速接近，先停止於交岔路口前，讓幹
    道車優先通行後認為安全時，方得續行，汽車行駛時，駕駛
    人應注意車前狀況，並隨時採取必要之安全措施，且依道路
    交通事故調查報告表所示，其視距良好，且無缺陷及障礙物
    ，並無不能注意之情事，竟未注意及此，以致其發現被告車
    輛後，發生碰撞，再撞擊廖采如之腳踏車，故對上揭於前開
    肇事，當有過失，但告訴人潘怡婷對本件車禍發生雖有過失
    ，然亦不能因此解免被告應負之過失刑責。另本件事故送臺
    灣省彰化縣區車輛行車事故鑑定委員會鑑定，結果認告訴人
    潘怡如騎乘腳踏車行至閃光紅號誌交岔路口未讓幹道車先行
    ，為肇事主因，被告駕車行經閃光黃號誌交岔路口未減速慢
    行及注意安全，小心通過，為肇事次因，而廖采如則無肇事
    因素，該鑑定結果與本院意見相同，有該鑑定委員會函在卷
    可稽。又本件告訴人潘怡婷受有頭部外傷合併蜘蛛膜下腔及
    硬腦膜下出血，告訴人廖采如則受有左膝挫傷及擦傷等傷害
    ，此有童綜合醫療社團法人童綜合醫院及員生醫院出具之診
    斷證明書在卷可參，故被告陳為勝之過失行為，與告訴人潘
    怡婷及廖采如等人之傷害結果有相當因果關係。綜上所述，
    本案事證明確，被告過失傷害犯行，洵堪認定，應依法論科
    。
三、核被告所為，係犯刑法第284 條第1 項前段之過失傷害罪。
    被告以一過失駕駛行為，造成潘怡婷、廖采如受有傷害，係
    一行為觸犯2 過失傷害罪名，應依想像競合犯之規定，從一
    重處斷（潘怡婷受傷較重）。另被告和於車禍發生後，向在
    肇事現場處理車禍警員承認其係肇事者，有彰化縣警察局道
    路交通事故肇事人自首情形紀錄表1 份在卷可證（警卷第20
    頁），其在有偵查權限之警員到現場處理前，警員既不知犯
    罪人為何人，仍屬未發覺之罪，而被告對於該未發覺之罪主
    動坦承其係行為人，表明願受裁判，茲依刑法第62條前段之
    規定減輕其刑，爰審酌被告並無任何犯罪前科，素行良好，
    此有臺灣高等法院被告前案紀錄表1 份可憑，被告駕駛車輛
    ，本應謹慎小心，以維自身及參與道路交通者之安全，竟疏
    未注意，致使受傷，而告訴人潘怡婷未遵守交通規則為本件
    交通事故發生之肇事主因，而被告則為肇事次因，惟事後被
    告一再表示其經濟困頓，以致雙方無法達成民事和解，暨被
    告犯後已坦承犯行，態度良好等等一切情狀，量處如主文所
    示之刑，並諭知易科罰金之折算標準。
據上論斷，應依刑事訴訟法第299 條第1 項前段，刑法第284 條
第1 項前段、第55條、第62條前段、第41條第1 項前段，刑法施
行法第1 條之1 第1 項、第2 項前段，判決如主文。
本案經檢察官楊聰輝到庭執行職務。
中    華    民    國    100  年    1     月    31     日
                  刑事第九庭        法  官  鮑慧忠
以上正本證明與原本無異。
如不服本判決應於收受判決後10日內向本院提出上訴書狀，並應
敘述具體理由；其未敘述上訴理由者，應於上訴期間屆滿後20日
內向本院補提理由書狀(均須按他造當事人之人數附繕本)「切勿
逕送上級法院」。
告訴人或被害人對於判決如有不服具備理由請求檢察官上訴者，
其上訴期間之計算係以檢察官收受判決正本之日期為準。
中    華    民    國   100    年    1     月    31    日
                                     書記官  林子惠
附錄本案論罪科刑法條全文：
中華民國刑法第284條
（過失傷害罪）
因過失傷害人者，處 6 月以下有期徒刑、拘役或 5 百元以下罰
金，致重傷者，處 1 年以下有期徒刑、拘役或 5 百元以下罰金
。
從事業務之人，因業務上之過失傷害人者，處 1 年以下有期徒
刑、拘役或 1 千元以下罰金，致重傷者，處 3 年以下有期徒刑
、拘役或 2 千元以下罰金。